【裁判字號】    90,上更(一),64
【裁判日期】    900821
【裁判案由】    殺人未遂
【裁判全文】
臺灣高等法院花蓮分院刑事判決                    九十年度上更(一)字第六四號
    上  訴  人  臺灣臺東地方法院檢察署檢察官
    被      告  丙○○
    選任辯護人  李泰宏
右列上訴人因被告等殺人未遂案件，不服臺灣台東地方法院八十七年度訴字第四五號
中華民國八十七年八月十三日第一審判決( 起訴案號：臺灣台東地方法院檢察署八十
六年度偵字第三一六八號 )，提起上訴，經判決後由最高法院發回更審，本院判決如
左：
    主  文
原判決關於丙○○部分撤銷。
丙○○傷害人之身體，累犯，處有期徒刑貳年。
    事  實
一丙○○曾於八十年間因公共危險罪，經最高法院判處有期徒刑三年六月確定，於八
  十五年七月十二日執行完畢，仍不知悔改向善，於八十六年十月廿五日晚上九時二
  十分許，在台東縣太麻里鄉釋迦園ＫＴＶ前，與其兄賴允祥，要乙○請客，為乙○
  所拒，因而發生糾紛，乙○因此駕駛其機車急欲離去，為丙○○等所阻，嗣經乙○
  友人黃運火將丙○○等拉開，乙○始得離去。丙○○旋即與賴允祥駕駛其ＹＦ－三
  六０七號小客車在後尾追，同日晚上九時四十分許，在太麻里鄉太麻里橋上發現乙
  ○駕駛機車在前行駛，丙○○明知行駛中之車輛撞及機車將致駕駛人倒地傷重死亡
  ，竟基於殺人之故意，先採煞車後，利用煞車後之衝擊力由後衝撞乙○所駕駛之機
  車，乙○因而人車倒地，受有挫傷、左腰挫傷及身體多處擦傷，而昏迷不醒，幸經
  隨後趕到之黃運火及時送醫，始免於死亡。
二案經乙○訴請臺東縣警察局大武分局報請臺灣臺東地方法院檢察官偵查起訴。
    理  由
一訊之被告丙○○矢口否認有前揭殺人之犯行，辯稱：伊開車追趕乙○，是要向他解
  釋誤會，伊邊按喇叭是要叫乙○停下來，是不小心才撞上乙○的機車；伊亦無殺人
  之意思云云。
二惟查被告丙○○如何於前揭時地，與其兄賴允祥因細故與被害人乙○發生爭執，於
  被害人駕駛機車離去時，旋即駕駛汽車尾隨追趕，於太麻里鄉台九線南里橋上追及
  被害人時，撞及被害人駕駛之機車，被害人因而人車倒地，致被害人胸部挫傷、左
  腰挫傷，多處擦傷，被告猶下車查看，並口稱應該死，應該死等語，施即快速離去
  ，被害人因隨後找尋之友人黃運火將其送醫急救，始免於死亡等情，迭據被害人乙
  ○於警訊及原審偵審中，本院調查時指訴甚詳，被告丙○○亦不否認曾下車查看(
  是偵查卷第二十九頁反面，原審卷第二十五頁 )，並經證人黃運火於偵查中及本院
  調查時到庭結證屬實，復有診斷證明書、交通事故調查報告表及現場照片等件附卷
  可稽。
三查行駛中之車輛，先採煞車後，利用煞車後之衝擊力，由後衝撞行進中之機車，將
  致人先控受傷，當為被告所明知，乃被告竟以此方式衝撞被害人駕駛之機車，致人
  車倒地受傷，其有傷害之故意甚明。
四檢察官雖認被告有殺人之故意云云。惟殺人罪之成立，須於實施加害行為之時，即
  有使人喪失生命之故意，始足當之，行為駕駛汽車衝撞機車，固非不能置人於死地
  ，然其下手之情形如何，與其是否殺人之決意，不無關係，自應審酌當時之情況，
  撞擊之方式，本於吾人經驗法則與論理方法，綜合研求，以為判斷非謂一經汽車衝
  撞機車，即必有殺人之故意（參照本次最高法院發回意旨)。經查：
  (一)依卷附交通事故調查報告表繪製之現場圖所示，汽車煞車痕為三四．三公尺，機
    車刮地痕為二．五公尺，刮地痕終點至機車停放位置之距離為二七．四公尺，另
    據被害人乙○於於本院指稱：「他是從我後面撞過來，撞倒我騎的機車後輪，人
    車就倒地，現在我看現場圖後可確定機車倒地後大約滑行約三十公尺，我在地院
    所說滑行四、五十公尺，是我猜測等」等語。與現場圖所示互相合( 2.5M＋27
    .4M＝29.9M )，顯見機車被撞後即倒地，刮地痕起點即為撞及點無訛。
  (二)又另據證人即繪製現場圖之太麻里分駐所警員丁○○於本院結稱：「(機車)刮地
    痕之一．一二公尺( 是代表 )從( 汽車 )煞車痕起點到刮地痕起點的距離」( 本
    院九十年七月十日訊問筆錄 )，顯見被告汽車撞及被害人機車前已踩煞車( 煞車
    痕為一一．二公尺 )，而非撞及被害人之後始煞車，應認被告無殺人之故意。是
    被告所辯：其於撞車之前已有煞車，無人殺人犯意等語，堪予採信。
  (三)至現場圖所示煞車痕之前尚有點狀虛線E０．三公尺，據證人丁○○警員結稱：(
    (是)從橋碩到煞車痕起點的距離，並非點狀煞痕」( 本院同上筆錄 )，附此明
    。
五綜上所述，本件事證明確，被告犯行堪以認定。核被告所為，係犯刑法第二百七十
  七條第一項傷害罪。公訴人認被告犯刑法二百七十一條第二項、第一項之殺人未遂
  罪，尚有未洽，起訴法條應予變更。又被告曾於八十年間因公共危險罪，經最高法
  院判處有期徒刑三年六月確定，於八十五年二月二十六日甲○盛觀靜字第二七五五
  號函在卷可稽，五年以內再犯有期徒刑以上之本罪，為累犯應依法加重其刑。原審
  不察，遽為諭知無罪之判決，自有可議。公訴人上訴意旨執此指摘原判決關於被告
  丙○○部分不當，為有理由，應將原判決關於被告丙○○部分撤銷改判。爰審酌被
  告丙○○僅因細故，即駕駛汽車，撞擊被害人，致被害人倒地成傷，惡性非輕，惟
  與被害人達成和解，賠償損害( 被害人未撤回告訴 )等一切情狀，量處有期徒刑二
  年，以示懲儆。
據上論斷，應依刑事訴訟法第三百六十八條、第三百六十九條第一項前段、第三百六
十四條、第三百條、第二百九十九條第一項前段，刑法第二百七十七條第一項、第四
十七條，罰金罰鍰提高標準條例第一條前段，判決如主文。
本案經檢察官李土城到庭執行職務。
中      華      民      國      九十        年    八      月   二十一   日
                                審判長法官  吳  鴻  章
                                      法官  林  德  盛
                                      法官  張  健  河
右正本證明與原本無異。
本件檢察官得上訴。
本件被告不得上訴。
                                    書記官  陳  淑  芬
中      華      民   國      九十        年    八      月   二十一   日


司法院資訊處製作；財團法人民間司法改革基金會備份。
